【裁判字號】    92,台非,151
【裁判日期】    920424
【裁判案由】    違反毒品危害防制條例
【裁判全文】
最高法院刑事判決                                九十二年度台非字第一五一號
    上訴人  最高法院檢察署檢察總長
    被  告  甲○○
右上訴人因被告違反毒品危害防制條例案件，對於台灣高等法院中華民國八十九年十
月三十一日第二審確定裁定（八十九年度毒抗字第九九三號，聲請案號：台灣板橋地
方法院檢察署八十九年度聲觀字第三一六六號），認為違法，提起非常上訴，本院判
決如左：
    主  文
原裁定及第一審裁定均撤銷。
檢察官之聲請駁回。
    理  由
非常上訴理由稱：一、按與科刑確定判決有同等效力之確定裁定，如發現有違背法令
情事，得提起非常上訴；又保安處分係對受處分人將來之危險性所為拘束其身體、自
由等之處置，以達教化與治療之目的，為刑罰之補充制度，故依毒品危害防制條例所
為觀察勒戒等相關之確定裁定，屬於拘束人身自由之保安處分，自與科刑確定判決有
同等之效力，如有違背法令，自得提起非常上訴。查本件被告甲○○於八十九年七月
十八日為警查獲時，固於警訊中坦承施用毒品，但其於案發當時，為警當場採取之尿
液，經送請臺灣檢驗科技股份有限公司檢驗，初步檢驗結果，雖呈安非他命之陽性反
應，惟結果判定則呈安非他命陰性反應，有該公司濫用藥物尿液檢驗報告可稽（見八
十九年度毒偵字第五○三五號卷第十八頁），乃第一審未予詳察，逕予裁定被告施用
第二級毒品，應送勒戒處所觀察勒戒；被告不服提起抗告，原審未加糾正，以裁定將
抗告駁回，自有認定事實與卷內資料不符及適用法則不當之違背法令。二、案經確定
，爰依刑事訴訟法第四百四十一條、第四百四十三條提起非常上訴，以資糾正等語。
本院按與科刑確定判決有同等效力之確定裁定，如發現有違背法令情事，得提起非常
上訴；又保安處分係對受處分人將來之危險性所為拘束其身體、自由等之處置，以達
教化與治療之目的，為刑罰之補充制度，故依毒品危害防制條例所為觀察勒戒等相關
之確定裁定，屬於拘束人身自由之保安處分，自與科刑確定判決有同等之效力，如有
違背法令，自得提起非常上訴，合先指明。
本件原裁定以第一審法院認被告甲○○於民國八十九年七月十八日溯至前九十六小時
內之某時，在不詳處所施用第二級毒品安非他命，經警於八十九年七月十八日在台北
縣土城市○○路○段八十八巷十四號查獲，涉犯毒品危害防制條例第十條第二項之罪
，檢察官依毒品危害防制條例第二十條第一項、觀察勒戒處分執行條例第三條第一項
之規定聲請將被告送勒戒處所觀察勒戒為有理由，裁定被告施用第二級毒品，應送勒
戒處所觀察勒戒（八十九年度毒聲字第五四三一號），於法並無不合，駁回被告在第
二審之抗告，原非無見。惟查本件被告於八十九年七月十八日為警查獲時，固於警訊
中坦承施用毒品，但其於案發當時，為警當場採取之尿液，經送請台北縣政府衛生局
委請台灣檢驗科技股份有限公司檢驗，結果判定呈安非他命陰性反應，有該衛生局八
十九年八月二十一日八九北衛檢字第五一三四○號函及上開公司濫用藥物尿液檢驗報
告可稽（見八十九年度毒偵字第五○三五號卷第一七、一八頁），依法本無送勒戒處
所觀察勒戒之情形，乃檢察官未予詳察誤為聲請，第一審亦未詳加審認逕予裁定被告
施用第二級毒品，應送勒戒處所觀察勒戒；被告不服提起抗告，原審未加糾正復對之
裁定抗告駁回，自有認定事實與卷內資料不符及適用法則不當之違背法令。案經確定
，且不利於被告，非常上訴意旨執以指摘，洵有理由，應由本院將原裁定及第一審裁
定撤銷改判，並諭知本件檢察官之聲請駁回，以資糾正。
據上論結，應依刑事訴訟法第四百四十七條第一項第一款但書，判決如主文。
中      華      民      國    九十二    年      四      月    二十四    日
                              最高法院刑事第八庭
                                  審判長法官  莊  登  照
                                        法官  洪  明  輝
                                        法官  黃  一  鑫
                                        法官  魏  新  和
                                        法官  林  秀  夫
      右正本證明與原本無異
                                              書  記  官
中      華      民      國    九十二    年      五      月     一       日


司法院資訊處製作；財團法人民間司法改革基金會備份。
